【裁判字號】    98,訴,4275
【裁判日期】    990211
【裁判案由】    毒品危害防制條例
【裁判全文】
臺灣板橋地方法院刑事判決              98年度訴字第4275號
公  訴  人  臺灣板橋地方法院檢察署檢察官
被      告  甲○○
上列被告因毒品危害防制條例案件，經檢察官提起公訴（98年度
毒偵字第8138號），本院就施用第一級毒品部分，判決如下：
    主  文
甲○○犯施用第一級毒品罪，處有期徒刑捌月。
    事  實
一、甲○○前於民國95年間，因施用毒品案件，經本院以95年度
    毒聲字第851 號裁定送觀察、勒戒後，因認無繼續施用毒品
    之傾向，於95年7 月28日執行完畢釋放，並由臺灣板橋地方
    法院檢察署檢察官於同年7 月31日，以95年度毒偵字第1856
    號為不起訴處分確定；詎其猶未戒絕毒癮，在上開觀察勒戒
    執完畢釋放後五年內，復基於施用第一級毒品海洛因之犯意
    ，於98年9 月30日19時55分至同日20時23分許，為警採尿回
    溯26小時內之某時（不含警力拘束時間），在不詳地點，以
    不詳之方式施用第一級毒品海洛因一次，嗣於98年9 月30日
    18時許，為警在臺北縣新莊市○○路563 號5 樓查獲，經其
    同意採尿送驗後，皆呈第一級毒品嗎啡（第一級毒品海洛因
    之代謝物）及第二級毒品甲基安非他命之陽性反應，而查獲
    上情（涉犯施用第二級毒品甲基安非他命部分，前經本院判
    處有期徒刑參月，尚未確定）。
二、案經臺北縣政府警察局新莊分局移送臺灣板橋地方法院檢察
    署檢察官偵查起訴。
    理  由
一、有關證據能力之說明：
    本件檢察官所提臺北縣政府警察局新莊分局偵辦毒品案被移
    送者姓名及代碼對照表及台灣檢驗科技股份有限公司濫用藥
    物檢驗報告書，雖屬傳聞證據，惟被告於本院審理中，同意
    列為證據（本院卷第17頁）；審酌上揭傳聞證據之取得過程
    ，係上開警局及鑑定公司，為進行被告尿液鑑驗所製作，均
    屬我國甚具公信力之毒品鑑定單位。綜此，本院審酌上開書
    面證據之作成及取得過程並無瑕疵，且與本案相關之待證事
    實具有關聯性，認均適當作為證據，依刑事訴訟法第159 條
    之5第1項之規定，皆認具有證據能力。
二、訊據被告甲○○矢口否認有何施用第一級毒品犯行，並辯稱
    我於查獲前，只有施用甲基安非他命，並未施用第一級毒品
    云云。經查：
(一)被告於98年9 月30日19時55分至同日20時23分許，在臺北縣
    政府警察局新莊分局製作警詢筆錄，同時經警採尿送請台灣
    檢驗科技股份有限公司以酵素免疫分析法及氣相層析質譜儀
    法檢驗結果，結果呈現第一級毒品嗎啡陽性及第二級毒品甲
    基安非他命陽性反應，有上開檢驗公司出具之98年10月16日
    報告編號UL/2 009/A0065號濫用藥物檢驗報告、臺北縣政府
    警察局新莊分局偵辦毒品案被移送者姓名及代碼對照表各1
    份在卷可稽（偵卷第17、18頁），而此檢驗結果，亦為被告
    所肯認（本院卷第37頁) ；是本件被告為警查獲採尿結果，
    確呈第一級毒品嗎啡陽性等情，自堪採信。
(二)按以酵素免疫分析或薄層定性分析等方式為初步篩檢者，檢
    驗結果雖有相當程度偽陽性之可能，然以氣（液）相層析質
    譜分析之儀器為交叉確認者，檢驗結果出現偽陽性之機率則
    極低，故具公信力，足為涉嫌人不利之認定；尤以「毒品施
    用後於尿液、血液中可檢出之最大時限，與施用劑量、施用
    頻率、施用方式、施用者飲水量之多寡、個人體質、代謝情
    況、檢體收集時間點及所用檢測方法之靈敏度等因素有關，
    因個案而異。依據Clarke's Iso lation Identification
    of Drugs第二版記載，血液中藥物之半衰期（濃度減半所需
    時間）分別為古柯鹼0.7-1.5 小時、海洛因3 小時（其代謝
    物為嗎啡2-3 小時）、嗎啡2-3 小時、大麻20-36 小時、安
    非他命12小時（當尿液偏酸性時，為4-8 小時）、甲基安非
    他命9 小時、Ketamine 2-4小時，而MDMA約8.49小時。一般
    於尿液中可檢出之最大時限，古柯鹼為施用後1-4 天、海洛
    因2-4 天、嗎啡2-4 天、大麻1-10天、安非他命1-4 天、甲
    基安非他命1-5 天、MDMA1-4 天、MDA1-4天、Ketamine2-4
    天。」，此經行政院衛生署藥物食品檢驗局以92年7 月23日
    管檢字第0920005609號函釋在案，亦為為本院依職權辦理同
    類案件時所知事項。本件被告之尿液經以氣相層析質譜儀分
    析法檢驗，既呈嗎啡陽性反應，顯見被告應有在上開採尿時
    間（98年9 月30日19時55分至同日20時23分許）回溯26小時
    內之某時，確有施用第一級毒品海洛因之行為甚明。
(三)又被告前於95年間，因施用毒品案件，經本院以95年度毒聲
    字第851 號裁定送觀察、勒戒後，因認無繼續施用毒品之傾
    向，於95年7 月28日執行完畢釋放，並由臺灣板橋地方法院
    檢察署檢察官於同年7 月31日，以95年度毒偵字第1856號為
    不起訴處分確定等情，有臺灣高等法院被告前案紀錄表1 份
    在卷可稽，其於前述觀察、勒戒執行完畢釋放後5 年內，再
    犯本件施用第一級毒品海洛因犯行之事證明確，核與毒品危
    害防制條例第23條第2 項規定相符，依法應予論科。
三、核被告所為，係犯毒品危害防制條例第10條第1 項之施用第
    一級毒品罪。被告持有第一級毒品海洛因進而施用，其持有
    之低度行為應為施用之高度行為所吸收，不另論罪。審酌被
    告前有施用毒品不良素行，歷經觀察勒戒之程序，猶繼續施
    用毒品，顯見其戒毒意志不堅，且其於歷經警詢、偵查、乃
    至本院審理中，猶矢口否認犯行，足見犯後毫無悔意；惟念
    其施用毒品乃自戕一己之身體健康，對社會造成之危害尚非
    直接鉅大等情，爰量處如主文所示之刑。
四、據上論斷，應依刑事訴訟法第299 條第1 項前段，毒品危害
    防制條例第10條第1 項，刑法第11條前段，判決如主文。
本案經檢察官黃嘉妮到庭執行職務。
中    華    民    國    99    年    2     月    11    日
                  刑事第三庭  審判長法  官  王屏夏
                                    法  官  王偉光
                                    法  官  蘇揚旭
上列正本證明與原本無異。
如不服本判決，應於判決送達後10日內敘明上訴理由，向本院提
出上訴狀 (應附繕本) ，上訴於臺灣高等法院。其未敘述上訴理
由者，應於上訴期間屆滿後20日內向本院補提理由書「切勿逕送
上級法院」。
                                    書記官  李郁禎
中    華    民    國    99    年    2     月    11    日
附錄本判決論罪科刑法條：
毒品危害防制條例第10條
施用第一級毒品者，處 6 月以上 5 年以下有期徒刑。
施用第二級毒品者，處 3 年以下有期徒刑。

司法院資訊處製作；財團法人民間司法改革基金會備份。
